【裁判字號】    92,易,480
【裁判日期】    920919
【裁判案由】    竊盜等
【裁判全文】
臺灣高雄地方法院刑事判決                      九十二年度易字第四八０號
    公  訴  人  臺灣高雄地方法院檢察署檢察官
    被      告  丁○○
右列被告因竊盜等案件，經檢察官提起公訴（九十一年度偵字第九三二五號），本院
判決如左：
    主      文
丁○○無罪。
    理      由
一、公訴意旨略以：被告丁○○從事金屬製品買賣，因有推高機二部、怪手一部及啟
    動式吊爪車一部而靠行於碳磁科技實業股份有限公司，從事於金屬製品買賣。其
    明知「櫻州工程有限公司」（以下簡稱櫻州公司）設在高雄縣梓官鄉○○路一九
    一號對面倉庫內，所放置之鋼板樁及Ｈ型鋼，係櫻州公司所有，並非廢鐵，同案
    被告甲○○（經傳拘均未到案，現通緝中）並無任何處分權，仍以給付現金或簽
    發支票付款之方式收購多次，並自行駕駛車輛前往上開倉庫內裝載，使櫻州公司
    損失達總值新台幣（以下同）八百多萬元之鋼板樁及Ｈ型鋼，因認被告丁○○涉
    犯刑法第三百四十九條第二項之故買贓物罪嫌云云。
二、按「無軍人或公務員身分之人盜賣公有財物，在普通刑法原有相當規定，其事後
    售賣該項財物，乃屬處分贓物之行為，應包括於盜罪之內，故與軍人或公務員共
    犯之者，依同法第三十一條第二項仍應科以通常之刑，由普通法院審判。」司法
    院院字第二三０二號解釋參照；又「竊盜罪之成立，原以不法取得他人之財物為
    其要件，教唆行竊而收受所竊之贓物，其受贓行為當然包括於教唆竊盜行為之中
    ，不另成立收受贓物罪名。本件原判決除論陳○○教唆竊盜外，另論以故買贓物
    罪名，法律之適用，顯有違誤。」最高法院八十四年度台上字第四六四二號判決
    可供參佐；申言之，贓物係指犯罪所得之物，竊盜所得之物，亦屬贓物，因之竊
    盜後銷贓，為處分贓物之行為，應包括於竊盜罪之內，不另論贓物罪；進而言之
    ，贓物罪之成立，以關於他人犯罪所得之物為限，若係自己犯罪所得之物，即不
    另成立贓物罪。且所謂自己犯罪所得之物，包括共同正犯、教唆犯、幫助犯在內
    （參陳煥生，刑法分則實用，八十八年四月版，第四０五頁；褚劍鴻，刑法分則
    釋論下冊，二００一年二月版，第一三四二頁）。
三、訊據被告丁○○雖矢口否認故買贓物犯行，並辯稱：僅曾去櫻州公司上開倉庫載
    廢鐵，是甲○○賣給伊，一公斤一、二元，共賣伊約二、三噸，值五、六千元，
    以現金支付予甲○○，至支票交付予甲○○，係甲○○向伊借票
    云云。
  （一）惟查：被告丁○○亦坦承確曾駕駛吊爪之貨車前往上開櫻州公司倉庫處，與
        甲○○共同載運廢鐵一節，業據被告於警、偵訊及審理時坦承不諱（警卷第
        五頁反面、偵查卷第二四頁反面、本院卷第三六頁），櫻州公司負責人戊○○亦於偵、審中指稱：曾多次見及被告駕駛吊爪貨車在上開倉庫處出入等詞
        （偵查卷第六七頁反面、本院卷第三八頁），則被告確有多次駕駛貨車前往
        上開倉庫處屬實，惟被告究係載運廢鐵？抑鋼板樁、Ｈ型鋼等物？據戊○○
        屢次於偵、審時詳述：其倉庫內並未放置任何廢鐵或廢五金，僅有鋼板樁而
        已（偵查卷第二五頁反面、本院卷第三八、一二五頁），是以倉庫內既無廢
        鐵，則被告供陳：係前往載運廢鐵云云，即非無疑；況證人即於櫻州公司駕
        駛怪手之丙○○亦迭於警詢及偵查時證述：在九十年五月間，在前揭倉庫內
        見及甲○○與另一其不認識之男子駕駛啟動式吊爪車正在裝吊七米鋼板樁，
        確實有看到一人開中型貨車，車上有幾十片鋼板樁等詞（警卷第一二頁、偵
        查卷第九四頁），並且，證人丙○○又證稱：只要在九米以下之鋼板樁即有
        用大貨車載運者，且如被告所擁有之該型貨車仍足可載運六米、七米、或五
        米多之鋼板樁等語，且此有被告自行提出其吊爪貨車相片四幀在卷可證（本
        院卷第三二、三三頁），足可推知被告確曾駕駛其所擁有之上開吊爪貨車與
        甲○○共同竊取櫻州公司之鋼板樁無訛，且因此曾遭證人丙○○當場目擊，
        並證實當時前開貨車確實載運有鋼板樁，而非廢鐵屬實；復據同案被告甲○○於告訴人之負責人戊○○前所為錄音自白之陳述：係被告丁○○連續多次
        駕駛吊爪貨車至上開櫻州公司放置上開鋼板樁及Ｈ型鋼之倉庫處，與由同案
        被告甲○○駕駛櫻州公司之怪手，共同竊取該鋼板樁及Ｈ型鋼，被告丁○○
        並於竊得後，轉售他人，且被告丁○○並以每公斤一、二元之代價，交付現
        金或支票予甲○○等節，已有卷附同案被告甲○○之錄音譯文及錄音帶內容
        可供參佐（偵查卷第八八、八九頁）；再者，甲○○因詐欺案件遭偵查，又
        因另詐欺案件遭判處罪刑確定，現均通緝中，有臺灣高等法院被告全國前案
        紀錄表一份可按，則被告身為通緝犯，且由櫻州公司戊○○及鄭警源收留始
        得以居住於上開倉庫處，既未擁有足以竊取上開鋼板樁及Ｈ型鋼之工具、運
        輸工具，絕無能力單獨竊取上開鋼板樁及Ｈ型鋼，反觀，被告丁○○本身擁
        有堆高機、怪手、吊爪貨車等運輸車輛，且從事廢鐵載運業達六年之久等情
        ，此業據被告丁○○於警詢時供陳甚詳（警卷第五、六頁），則其欲借用或
        調用他人之運輸工具，亦非難事，甚且該等鋼品，欲行銷贓出售，亦絕非甲○○所能獨力為之，更須從事廢鐵業多年之被告丁○○始有能力銷贓得財；
        反觀，就被告丁○○而言，亦有賴看管該倉庫之甲○○相互配合，掌握最佳
        之行竊時機，否則如鋼板樁、Ｈ型鋼等大型贓物，其竊取運載均須大型吊具
        及貨車甚至板車始克完成，有看管倉庫之甲○○以「內神通外鬼」之方式配
        合共同行竊，自得以順利完成長期及多次竊取之工作，尤其，告訴人公司負
        責人戊○○於偵訊中曾言：甲○○經常把左邊的東西移到右邊，移來移去，
        說要整理，而且常常半夜整理，隔天起來發現東西放的位置都不一樣等情（
        偵卷第一五頁），以致告訴人長期多次失竊該等鋼板樁之物，均未發覺，是
        知甲○○看守現場使便於行竊之功不可沒，亦見被告顯與同案被告甲○○共
        犯竊盜。足知甲○○欲竊取上開鋼板樁及Ｈ型鋼，自必須藉由被告丁○○以
        及其擁有或調用之運載工具共同為之，始得以克竟全功。是被告丁○○絕非
        僅止於向被告甲○○故買贓物，甚且與甲○○至上開倉庫現場共同竊取告訴
        人所有之鋼板樁及Ｈ型鋼之共犯無訛。
  （二）次查，被告丁○○與證人即同案被告甲○○持丁○○所開立支票與其貼現之
        乙○○二人間完全不相識，且從未見過一情，此業據被告丁○○於警詢及證
        人乙○○於偵訊及審理中分別供陳甚明（被告供述：警卷第六頁反面、證人
        乙○○證詞：偵卷第八二頁、本院卷第三九、四０頁），然被告丁○○所開
        立之支票竟多次經由證人乙○○提示兌現，亦有本院函調被告丁○○設於高
        雄市第二信用合作社灣子分社帳號0000000000號支票帳戶八十九
        年一月一日至九十年十二月三十一日之交易歷史查詢明細表以及乙○○之妻
        陳劉美琴設於高雄籬仔內郵局所設帳號０六八二七四─二號存簿儲金八十九
        年一月一日至九十年十月三十日之歷史交易清單各一份在卷可稽，自上開二
        份資料之資金往來勾稽結果，被告丁○○所開立之支票至少已查得有八次係
        經由乙○○之妻陳劉美琴上開帳戶提示兌現（八十九年五月二日之三萬五千
        元、八十九年六月八日之四萬千元、八十九年六月二十三日之三萬元、八十
        九年七月十五日之五萬元、八十九年八月十五日四萬元、九十年五月十五日
        五萬元、九十年八月二十日五萬元、九十年十月十日五萬五千元），更且本
        院已調得其中八十九年六月八日之四萬千元、八十九年六月二十三日之三萬
        元、八十九年七月十五日之五萬元、八十九年八月十五日四萬元、九十年五
        月十五日五萬元、九十年八月二十日五萬元、九十年十月十日五萬五千元等
        七紙支票影本，自該支票七紙背面領款人之記載，全部確實均由乙○○之妻
        陳劉美琴提示兌現，亦有該支票七紙影本附卷可考（參照本院卷第一四一至
        一四六頁），而相互不相識之被告與證人丁○○二人何以竟有如此頻繁之支
        票往來紀錄，此亦經證人乙○○屢次於警、偵訊及審理時證述：均由同案被
        告甲○○交付丁○○所開立支票向其調現等語（警卷第一０頁、偵卷第八二
        頁、本院卷第三九、一二五頁）；被告丁○○就其曾有多次簽發支票交付予
        甲○○一節，亦坦供在卷（警卷第六頁、偵卷第二四頁反面至第二五頁、八
        一頁、本院卷第三七、六九頁）；惟被告丁○○為何交付上開支票予甲○○
        ，是否如被告所辯係單純借票？或是為與甲○○共同竊盜，而以支票款項作
        為先行分贓予甲○○之款項？自應予以究明。然查：被告多次借票予甲○○
        竟從未書立借據或收據為證，此經被告於偵訊時供陳甚明（偵卷第八一頁反
        面），而且，未要求甲○○在該票上背書，亦可觀卷附被告簽發前揭七紙支
        票之背面記載即得知悉（參本院卷第一四一至一四六頁之乙紙支票影本）；
        則被告借票予甲○○之事實，竟無任何客觀書面證據得以證明，若日後甲○○否認其情，則被告將無從舉證，此顯不合於社會上借票之常理；且被告明
        知甲○○借票均用以支應賭博所需，此亦為被告於偵訊中供述詳實（偵卷第
        二四頁反面、第八一頁），則被告應可知悉十賭九輸，甲○○既係借票賭博
        ，顯無確實可靠之資金來源用以還款，然而被告竟不以為意，居然持續長達
        超過一年半之期間仍多次借票予甲○○（如前述即有多達八次支票交付），
        更與常情不符；況，被告竟在偵訊中稱：「甲○○如果有拿錢來就兌現，沒
        有拿來就跳票。‧‧‧」（偵卷第八一頁反面），又在審訊中供述：「他（
        甲○○）說他缺錢要借票，後來錢不夠償還，他又向我再借票去周轉，‧‧
        ‧」（本院卷第三七頁），選任辯護人並於審訊時詮釋被告供述意旨稱：「
        甲○○拿他（被告）的票去貼現，票到期時，甲○○再向被告借另一張票再
        去跟別人貼現，拿到的錢來補號第一次貼現票的票款」等語，由上述被告之
        供詞，可知甲○○借票之後，顯有難以支應票款之情事存在，被告竟任憑自
        己之票信受損持續借票予甲○○，更不合理；復就被告自稱：甲○○積欠其
        十幾萬元云云（偵卷第八一頁反面），而依被告所供：甲○○每次借票之面
        額均僅在二、三、四、五、六萬元之譜（警卷第六頁、偵卷第二五、八一頁
        反面、本院卷第三七頁），則依被告上開供詞可知甲○○借票後，顯有積欠
        被告多次票款未予清償，以致積欠被告達十幾萬元之多，則何以被告明知甲○○清償票款能力，顯然無以為繼，甚至在甲○○第一次確實未給付票款予
        被告之後，被告竟仍會繼續借票給甲○○，益徵被告所供於理不合；自上可
        知，被告丁○○所供借票予甲○○乙節，顯然在在不符常情事理，應認被告
        無非為與甲○○共同竊盜，而先行簽發支票分配部分利益予甲○○，再自行
        循長期從事廢鐵業所知之管道尋求銷贓，其餘之利益則全部歸己取得。再核
        諸上開甲○○於告訴人前自白之錄音及譯文，甲○○亦再三陳明係被告交付
        支票予甲○○邀其共同行竊無誤，足以參佐。
  （三）再者，被告為掩飾其犯行，其供述多有非實，除上述各情外，更就其銷售廢
        鐵之管道，辯稱：係銷售廢鐵予一貴公司之綽號「黑江」之人云云，亦屬虛
        偽。此自證人即一貴五金有限公司負責人蕭明山固於警、偵訊證述：其固經
        營廢棄物處理業，但既不認識丁○○，亦未曾向鄭某收購廢鐵等語（警卷第
        一三頁反面、偵卷第一五頁反面、第二六頁），且有一貴五金有限公司之公
        司基本資料查詢在卷足參（偵卷第五四頁）；並有；證人即蕭明山之兄蕭清
        山亦於偵查中證稱：伊綽號固係「黑江」，但伊不認識被告，亦不知被告何
        以知悉其綽號等詞（偵卷第四五至四六頁）；公訴人並傳喚一貴五金有限公
        司高雄分公司（設於高雄縣湖內鄉忠義村七六號）之負責人張瑞泰到庭訊問
        ，證人張瑞泰亦供證：並不認識被告丁○○等詞；是由一貴公司相關人員之
        證述，益見被告所供多有子虛，顯無可採。
    綜上所陳，被告丁○○顯與同案被告甲○○共犯竊盜犯行，而非僅祇係故買贓物
    ，縱被告丁○○於行竊之後，出售銷贓之行為，衡諸前揭解釋、判決及學說意旨
    ，亦不另論贓物罪。
四、按「刑事訴訟法第三百條所謂得就起訴之犯罪事實變更檢察官所引應起訴之法條
    ，係指法院於不妨害事實同一之範圍內，得自由認定事實，適用法律而言。而常
    業竊盜罪與收受贓物罪，兩者非特社會事實歧異，即法律所賦予之評價亦不相同
    ，殊非具有犯罪事實同一性之案件甚明。」最高法院八十四年台上字第二二一六
    號判決載有明文；「法院得否變更檢察官之起訴所引法條，以判決所認定之事實
    與起訴事實是否同一而定。起訴事實與判決事實是否同一，則採基本事實同一說
    ，而基本事實是否同一，係以社會事實為準。而本案起訴事實指被告竊取李重明
    置於自小客車內之服飾，而有證據者係被告向綽號「阿林」者購入該失竊衣物中
之四百十件，比較時間與地點均不相同，竊盜罪與贓物罪基本事實不同，法院自
    不得引用刑事訴訟法第三百條之規定，變更檢察官所引竊盜罪法條而判處被告故
    買贓物之罪。」臺灣高等法院八十三年度上易字第一六九０號判決意旨亦得參照
    ；則自上開最高法院及臺灣高等法院判決意旨，可知竊盜與贓物二罪間，其基本
    事實顯非同一，自不得變更起訴法條。
    惟查：被告丁○○本件所犯者，顯係與同案被告甲○○共同竊盜，而非故買贓物
    罪；然公訴意旨號係以被告丁○○犯刑法第三百四十九條第二項之故買贓物罪起
    訴，揆之上開最高法院及臺灣高等法院判決意旨，顯不得變更起訴法條，是就公
    訴人起訴之被告丁○○贓物罪部分，既屬竊盜後之銷贓行為，不另論贓物罪，已
    述之於前，從而，本案被告丁○○部分應為無罪之諭知。並就被告丁○○所犯之
    竊盜部分，應由公訴人另行偵辦。
據上論斷，應依刑事訴訟法第三百零一條第一項，判決如主文。
本案經檢察官彭斐虹到庭執行職務。
中      華      民      國      九十二    年      九     月     十九    日
                                    臺灣高雄地方法院刑事第三庭
        法  官  高思大
右正本證明與原本無異。
如不服本判決，應於判決送達後十日內向本院提出上訴狀，上訴於台灣高等法院高雄
分院（須附繕本）。
                                            書記官  蔡語珊
中      華      民      國      九十二    年      九      月   二十三   日


司法院資訊處製作；財團法人民間司法改革基金會備份。
